【裁判字號】    92,訴,995
【裁判日期】    920528
【裁判案由】    毒品危害防制條例
【裁判全文】
臺灣高雄地方法院刑事判決                          九十二年度訴字第九九五號
    公  訴  人  臺灣高雄地方法院檢察署檢察官
    被      告  甲○○
右列被告因違反毒品危害防制條例案件，經檢察官提起公訴（九十二年度毒偵字第一
二○七號），本院判決如左：
    主  文
甲○○連續施用第一級毒品，累犯，處有期徒刑拾月。
    事  實
一、甲○○前因違反麻醉藥品管理條例案件，經本院以八十二年度少訴字第五九號判
    處有期徒刑二年八月，緩刑四年，並於八十二年八月二十九日確定。惟於緩刑期
    內經本院以八十六年度聲撤字第二○號撤銷緩刑，依法執行上開有期徒刑，嗣於
    九十年三月五日因縮刑而執行完畢。甲○○前又因施用毒品案件，經台灣屏東地
    方法院裁定送觀察、勒戒後，因認有繼續施用毒品之傾向，再經該院裁定令入戒
    治處所施以強制戒治，於戒治期滿後，由台灣屏東地方法院檢察署檢察官於八十
    九年十一月二十二日（起訴書誤載為十一月十二日）以八十九年度戒毒偵字第四
    六七號不起訴處分確定。詎甲○○猶不知悔改，竟基於施用第一級毒品海洛因之
    概括犯意，於上開不起訴處分後之五年內即自九十一年二月間某日起至同年十一
    月二十六日下午二時許止，且於九十二年四月上旬某日，在其高雄市○○區○○
    路五○六巷三號住處，以針筒注射海洛因及將海洛因摻入香菸內再加以吸用之方
    式，每日大約施用二次，連續多次施用第一級毒品海洛因。嗣因涉嫌強盜案件，
    為警於九十一年十一月二十七日下午一時五十分許，在高雄市前金區○○○路二
    六○號二樓持檢察官核發之拘票強制拘提，經採集其尿液送驗而查獲。
二、案經高雄市政府警察局移送臺灣高雄地方法院檢察署檢察官偵查起訴。
    理  由
一、訊據被告甲○○對於右揭犯罪事實均坦承不諱，本院復審酌：
  (一)查被告前因施用毒品案件，經台灣屏東地方法院裁定送觀察、勒戒後，因認有繼
    續施用毒品之傾向，再經該院裁定令入戒治處所施以強制戒治，於戒治期滿後，
    由台灣屏東地方法院檢察署檢察官於八十九年十一月二十二日以八十九年度戒毒
    偵字第四六七號不起訴處分確定之事實，有本院被告院內索引卡紀錄表、台灣高
    等法院被告全國前案紀錄表、刑案資料查註紀錄表各乙份在卷可按。是被告於涉
    本案之前，業已一犯施用毒品，並於強制戒治期滿後，經不起訴處分確定甚明。
  (二)次查，經警將被告遭查獲時所採取之尿液送驗結果，係呈嗎啡陽性反應，有高雄
    市立凱旋醫院九十一年十二月十一日高市凱醫檢字第○○七六一號煙毒尿液檢驗
    成績書乙份在卷可稽。又查，海洛因施用入人體後水解還原成嗎啡，再循嗎啡之
    代謝方式排出體外，業據行政院衛生署藥物食品檢驗局七十三藥檢壹字第○三○
    二二一號函說明綦詳，且依醫學臨床實驗及根據英國藥學會出版Isolation and
    Indentification of Drugs乙書第二九三頁載明：海洛因經注射入人體後，在體
    內迅速水解成6Monoacety Imorphine，再緩緩繼續水解成嗎啡，然後再循嗎啡之
    代謝方式排出，同書第四三一至四三二頁並載有：嗎啡經注射入人體後，約百分
    之五十以上於八小時內自尿中排出，至二十四小時排出約百分之九十，但四十八
    小時後仍有微量可檢出等語。再者，上開尿液檢驗成績書載明係以ＧＣ／ＭＳ（
    即氣相層析質譜儀分析法）方法檢驗，而該方法之原理係檢品經氣化後，通過層
    析管分離純化，再將純化後之成分循序送入質譜儀做個別鑑定。因質譜儀所測定
    之圖譜，在化學上被公認具有指紋特性，故可據以完全判定該檢品係為何種化合
    物。職是，台北榮民總醫院即認為「若以氣相層析質譜儀（ＧＣ／ＭＳ）作藥物
    及其代謝產物之定性及定量分析，幾乎不會有偽陽性反應產生」，此經該院八十
    三年四月七日以八三北總內字第三○五九號函示明確。故被告之尿液經以氣相層
    析質譜儀分析法檢驗，既係呈嗎啡陽性反應，顯見被告應有在前揭犯罪時間施用
    第一級毒品海洛因之行為甚明。
  (三)綜上所述，被告前曾一犯施用毒品，於強制戒治期滿，經不起訴處分確定，並在
    該不起訴處分後之五年內，再施用本案第一級毒品海洛因，事證應屬明確，其犯
    行應堪認定。
二、查海洛因係屬毒品危害防制條例第二條第二項第一款所規定之第一級毒品，核被
    告所為，係犯毒品危害防制條例第十條第一項施用第一級毒品罪。被告持有毒品
    ，復進而施用，其持有毒品之低度行為，為施用毒品之高度行為所吸收，不另論
    罪。被告先後多次施用第一級毒品海洛因之犯行，時間緊接，所犯構成要件相同
    ，顯係基於概括犯意為之，為連續犯，依刑法第五十六條規定，以一罪論，並加
    重其刑。至被告於九十二年四月上旬某日施用第一級毒品海洛因之犯行，公訴意
    旨雖未論及，但與其所指於九十一年二月間某日起至同年十一月二十六日下午二
    時許止施用毒品之犯行，有連續犯之裁判上一罪之關係，已如前述，應為起訴效
    力所及，本院自應併予審判，附此敘明。被告前因違反麻醉藥品管理條例案件，
    經本院以八十二年度少訴字第五九號判處有期徒刑二年八月，緩刑四年，並於八
    十二年八月二十九日確定。惟於緩刑期內經本院以八十六年度聲撤字第二○號撤
    銷緩刑，依法執行上開有期徒刑，嗣於九十年三月五日因縮刑而執行完畢，有前
    揭前科資料在卷足憑，被告受有期徒刑執行完畢，於五年以內再犯本件最重本刑
    為有期徒刑以上之罪，為累犯，應依刑法第四十七條之規定，加重其刑，並依法
    遞加之。本院審酌被告早有毒品前科，且曾因施用毒品之行為，甫因戒治期滿於
    八十九年十一月二十二日經檢察官不起訴處分，竟於短期內再為本案犯行，足見
    其不思悔改，自制力亦顯不佳；惟考量被告於本院審理時即能坦承犯行，犯後態
    度良好，而其施用毒品行為於本質上係屬自我戕害行為，並未對社會造成直接而
    過鉅之損害，反社會性之程度應屬較低等一切情狀，酌情量處如主文所示之刑，
    以資懲儆。
據上論斷，應依刑事訴訟法第二百九十九條第一項前段，毒品危害防制條例第十條第
一項，刑法第十一條前段、第五十六條、第四十七條，判決如主文。
本案經檢察官劉河山到庭執行職務。
中      華      民      國      九十二      年    五    月    二十八    日
                                臺灣高雄地方法院刑事第七庭
                                    法  官  陳信旗
右判決正本證明與原本無異。
如不服本判決，應於送達後十日內，向本院提出上訴狀。
                                    書記官  張家榮
中      華      民      國      九十二      年    五    月    二十八    日
附錄本判決論罪之法條：
毒品危害防制條例第十條第一項
    施用第一級毒品者，處六月以上五年以下有期徒刑。


司法院資訊處製作；財團法人民間司法改革基金會備份。
